【裁判字號】    88,訴,2346
【裁判日期】    891129
【裁判案由】    侵權行為損害賠償
【裁判全文】
臺灣臺南地方法院民事判決  八十八年訴字第二三四六號
    原      告  丁○
                丙○○
                戊○○
                乙○○
                庚○○
                己○○
    右六人共同
    訴訟代理人  黃雅萍律師
                黃正彥律師
    被      告  甲○○      住.
                            身.
                            （現在台南監獄執行中）
右當事人間，請求損害賠償事件，本院判決如左：
      主      文
被告應分別給付原告各新台幣壹拾玖萬伍仟肆佰柒拾參元，及均自民國八十八年九月
二十四日起至清償日止，按週年利率百分之五計算之利息。
原告其餘之訴駁回。
訴訟費用由被告負擔四分之一，餘由原告負擔。
本判決第一項於原告以新台幣陸萬伍仟壹佰伍拾捌萬元供擔保後，得假執行。
原告其餘假執行之聲請駁回。
      事      實
甲、原告方面：
一、聲明：求為判決：
（一）被告應給付原告新台幣（下同）一百五十七萬二千八百四十元，給付原告丁○
      、丙○○、乙○○、戊○○、庚○○、己○○各五十萬元及均自起訴狀繕本送
      達被告之翌日起至清償日止按週年利率百分之五計算之利息。
（二）願供擔保，請准予宣告假執行。
二、陳述：
（一）被告於民國八十八年七月一日上午九時五十五分許，駕駛車牌號碼ＨＶ－九二
      七號營業大貨車，沿台南縣歸仁鄉○○路，由南往北方向行駛，途經該路與中
      山路交岔路口，左轉至中山路時，應注意車輛行駛時之車前狀況，隨時採取必
      要之安全措施，而當時天候晴、路面乾燥、無缺陷、視距良好，又無不能注意
      之情事，竟疏於注意及此，於通過上開交岔路口左轉時，貿然行駛，撞及正沿
      上開交岔路口之斑馬線，由北往南方向行走之被害人即原告之母黃陳快，黃陳
      快因此受有右後頭部及左顳部挫傷等傷害，經送醫急救，因顱腦損傷合併顱內
      出血死亡。被告因過失不法侵害黃陳快致死，應負侵權行為損害賠償責任。
（二）原告丁○、丙○○、乙○○係黃陳快之女，原告戊○○、庚○○、己○○係黃
      陳快之子，被告過失行為對於原告等下列損害，應負賠償之責：
  １．殯葬費部份：原告之被繼承人即被害人黃陳快之夫黃福生為黃陳快治喪，計支
      出殯葬費八十萬元左右，有收據者為五十七萬二千八百四十元，惟黃福生於訴
      訟進行中八十九年五月一日死亡，其原得依民法第一百八十四條、第一百九十
      二條第一項之規定請求之殯葬費，由原告等繼承，並依法承受訴訟。
  ２．精神慰藉金部份：黃陳快因被告之業務過失侵權行為死亡，原告之被繼承人黃
      福生晚年喪偶，爰得依民法第一百九十四條之規定，訴請被告給付黃福生非財
      產上損害賠償一百萬元之部分，因黃福生於訴訟進行中死亡，由原告繼承請求
      ，並依法承受訴訟，而原告中年失恃，精神痛苦萬分，爰依同法條請求各給付
      五十萬元之非財產損害，及均自起訴狀繕本送達翌日起至清償日止，按週年利
      率百分之五計算之利息。
（三）對本件交通事故原告已領取第三人責任險補償基金一百二十萬元之事實均不為
      爭執。
三、證據：提出戶籍謄本二份、永順殯葬禮儀社收據、本院八十八年度交訴字第二二
    四號刑事判決、臺灣高等法院台南分院刑事判決、黃福生死亡證明書、提領補償
    金帳卡各一份為證。
乙、被告方面：
一、聲明：求為判決駁回原告之訴及假執行之聲請。
二、陳述：
    伊在左轉時，看右邊有無來車，沒有注意到前面，以致撞到被害人，就車禍之發
    生，確實有過失，但沒有那麼多錢賠，只能賠十萬元，且原告已受保險公司理賠
    一百二十萬元。伊每月收入約三萬多元，國中畢業。
丙、證據：本院依職權調閱本院八十八年度交訴字第二二四號刑事全卷及被告在監在
    押資料表、向財政部財稅資料中心查詢兩造之財產資料。
      理      由
甲、程序方面：
    按當事人死亡者，訴訟程序在有繼承人承受其訴訟以前當然停止；第一百六十八
    條至第一百七十二條及前條所定之承受訴訟人，於得為承受時應即為承受之聲明
    ，他造當事人，亦得聲明承受訴訟，民事訴訟法第一百六十八條、第一百七十五
    條分別定有明文。本件於八十八年九月二十九日繫屬於本院時，原告之被繼承人
    黃福生亦為原告之一，惟黃福生於八十九年五月一日死亡，嗣由原告於八十九年
    五月二十三日具狀聲明承受訴訟，並由本院送達被告，有送達證書在卷足參。而
    黃福生之繼承人計有丁○、丙○○、乙○○、戊○○、庚○○、己○○，有原告
    所提出之繼承系統表及全戶戶籍謄本各一份附卷可證；是本件原告黃福生已由其
    繼承人丁○、丙○○、乙○○、戊○○、庚○○、己○○承受訴訟，在此合先敘
    明。
乙、得心證之理由：
一、本件原告起訴主張：被告駕駛車牌號碼ＨＶ－九二七號營業大貨車，於八十八年
    七月一日上午九時五十五分許，行經台南縣歸仁鄉○○路與中山路交岔路口，欲
    左轉至中山路時，應注意車前狀況，隨時採取必要之安全措施，而當時天候晴、
    路面乾燥、無缺陷、視距良好，又無不能注意之情事，竟疏於注意，貿然左轉，
    過失撞及正在該路口斑馬線上，由北往南方向行走之原告母親黃陳快，黃陳快送
    醫急救後，因顱腦損傷合併顱內出血，於八十八年七月一日死亡，而黃陳快之夫
    黃福生為其支出殯葬費五十七萬二千八百四十元，已於八十九年五月一日死亡之
    事實，為被告所不爭執，並經本院依職權調閱本院八十八年度交訴字第二二四號
    刑事卷宗全卷審認，有刑事判決、台南市立醫院法醫參考病歷摘要表、臺灣臺南
    地方法院檢察署相驗屍體證明書及驗斷書、刑事庭審理筆錄、道路交通事故調查
    報告表附卷可參，是原告主張堪信為真實。
二、按因故意或過失不法侵害他人之權利者，負損害賠償責任；不法侵害他人致死者
    ，對於支出殯葬費之人，亦應負損害賠償責任；又不法侵害他人致死者，被害人
    之父母子女及配偶，雖非財產上之損害，亦得請求賠償相當之金額，民法第一百
    八十四條第一項前段、第一百九十二條第一項、第一百九十四條分別定有明文。
    被告因疏於注意車前狀況，貿然左轉，不法侵害被害人黃陳快致死，既經認定，
    而被告之過失行為與黃陳快之死亡結果間有相當因果關係，其對原告因此所受之
    損害，自應負損害賠償責任。是原告依據侵權行為損害賠償及繼承之法律關係請
    求被告賠償其被繼承人黃福生所支出之殯葬費及所受非財產上之損害與原告非財
    產上所受之損害，即屬有據。茲所應審究者，係原告得請求被告賠償之損害額為
    何，茲分述如次：
(一)殯葬費部分：
    被害人黃陳快之夫黃福生為其支付殯葬費五十七萬二千八百四十元，業據原告提
    出收據五張為證，復為被告所不爭執，且所列品名為喪葬、習俗所必需，亦無過
    高，自應係必要之殯葬費用，而黃福生於八十九年五月一日死亡，有戶籍謄本一
    份在卷足憑，是原告依民法第一千一百四十八條繼承被繼承人黃福生之權利義務
    後，自得依同法第一百九十二條之規定，請求被告賠償殯葬費用五十七萬二千八
    百四十元。
(二)精神慰撫金部分：
    查原告之被繼承人黃福生為被害人黃陳快之夫，原告丁○、丙○○、乙○○、戊○○、庚○○、己○○為黃陳快之子女，有戶籍謄本可據。黃福生晚年喪偶，精
    神上自感痛苦，其依據民法第一百九十四條第一項之規定，請求被告賠償其非財
    產上之損害，自屬有據，惟其提起本件訴訟後，業於八十九年五月一日死亡，依
    民法第一百九十五條第二項之規定，此項權利亦屬繼承之標的，原告等為其繼承
    人，繼承其此項權利，是亦得請求此部分之非財產上損害賠償；而原告為黃陳快
    之子女，其依民法第一百九十四條第一項之規定，請求被告賠償其非財產上之損
    害，亦屬有據。查黃福生並無職業，於八十九年五月一日死亡；原告丁○為家庭
    主婦，八十七年度所得給付總額為四萬五千七百八十八元；丙○○為家庭主婦，
    八十七年度所得給付總額為六十萬九千四百四十一元；乙○○為家庭主婦，八十
    七年度所得給付總額為一千四百十七元，有土地二筆、房屋二棟、汽車一輛；戊○○為工人，八十七年度所得給付總額為二十萬零四千四百七十四元；庚○○為
    軍人，八十七年度所得給付總額為二十三萬六千九百九十六元；己○○為軍人，
    八十七年度所得給付總額為一萬四千五百六十元，有土地一筆、房屋一棟、汽車
    一輛，而被告為國中畢業，每月收入約三萬多元，目前在監服刑，尚有父母需要
    扶養等情，分別經兩造陳明在卷，並有財政部財稅資料中心八十九年五月十日資
    五字第八九一九五七六二號函附各類所得扣繳暨免扣繳媒體申報資料及所得資料
    統計表在卷足憑，爰斟酌兩造之經濟狀況、社會地位及原告所受之痛苦等一切情
    狀後，認原告繼承被繼承人黃福生之請求權，請求被告給付三十萬元之非財產上
    損害賠償，原告丁○、丙○○、乙○○、戊○○、庚○○、己○○各請求二十五
    萬元之精神慰撫金為相當，逾此數額之請求，為無理由，應予駁回。
(三)綜上所述，原告所得請求之金額為：被繼承人黃福生支出之殯葬費用五十七萬二
    千八百四十元及非財產上損害賠償三十萬元，由原告繼承請求，共八十七萬二千
    八百四十元，由原告平均分得十四萬五千四百七十三元（小數點以下四捨五入）
    ，又原告每人之非財產上損害賠償各二十五萬元，則被告應給付原告每人三十九
    萬五千四百七十三元。
三、再按強制汽車責任保險法第十條第二款前段、第三十條規定，強制汽車責任保險
    ，在死亡給付之受益人，為受害人之繼承人；保險人依本法規定給付之保險金，
    視為加害人或被保險人損害賠償金額之一部分，加害人或被保險人受賠償請求時
    ，得扣除之。查原告已於八十九年六月二十八日領取強制第三人責任保險金一百
    二十萬元之事實，業據其提出帳卡影本一份為據，堪信為真。則原告六人既已領
    取被害人黃陳快之保險金各二十萬元，依前揭法條所示，即應自各原告所得向被
    告請求之金額中扣除，則原告所得請求之喪葬費及慰撫金經分別扣除後，原告依
    據侵權行為損害賠償之法律關係，請求被告分別給付原告十九萬五千四百七十三
    元為有理由。
四、從而，原告本於侵權行為之法律關係，請求被告應給付原告十九萬五千四百七十
    三元，及自附帶民事訴訟起訴狀繕本送達翌日即八十八年九月二十四起至清償日
    止，按週年利率百分之五計算之利息，為有理由，至其餘逾此部分之請求則為無
    理由，應予駁回。
五、原告陳明願供擔保請求准予宣告假執行，經核其勝訴部分並無不合，爰酌定相當
    之擔保金額准許之，至其敗訴部分，則其假執行之聲請已因而失所附麗，應予駁
    回。
六、本件事証已明確，原告其餘攻擊、防禦方法及舉証，因與本判決判斷結果，不生
    影響，爰未逐一論述，併此敘明。
七、結論：本件原告之訴為一部有理由，一部無理由，爰依民法第七十九條但書、第
    八十五條第一項前段，判決如主文。
中      華      民      國    八十九    年    十一    月    二十九      日
                                臺灣臺南地法院民事第二庭
~B法      官  莊玉熙
右為正本，係照原本作成。
如對本判決上訴，須於判決送達後廿日內向本院提出上訴狀
中      華      民      國    八十九    年    十一    月    二十九      日
~B法院書記官  許美惠


司法院資訊處製作；財團法人民間司法改革基金會備份。
